最高法院刑事判決　　　　　　九十六年度台上字第七二四一號
上　訴　人　甲○○
　　　　　　　　　　（
選任辯護人　陳益軒律師
上列上訴人因強盜案件，不服台灣高等法院台中分院中華民國九
十六年九月十九日第二審判決（九十六年度上訴字第二０八七號
，起訴案號：台灣台中地方法院檢察署九十六年度偵字第六八二
二號），提起上訴，本院判決如下：
    主  文
上訴駁回。
    理  由
按刑事訴訟法第三百七十七條規定，上訴於第三審法院，非以判
決違背法令為理由，不得為之。是提起第三審上訴，應以原判決
違背法令為理由，係屬法定要件。如果上訴理由狀並未依據卷內
訴訟資料，具體指摘原判決不適用何種法則或如何適用不當，或
所指摘原判決違法情事，顯與法律規定得為第三審上訴理由之違
法情形，不相適合時，均應認其上訴為違背法律上之程式，予以
駁回。本件上訴人甲○○上訴意旨略稱：(一)、上訴人主張案發當
時其有吃戒毒藥，情緒低落，原審未調查上訴人當時是否有吃藥
致情緒受影響一事，有調查未盡之違法。(二)、原審未對上訴人、
證人乙○○進行交互詰問，剝奪憲法所保障之訴訟權。證人乙○
○前於偵查中、第一審及原審中之證述未經上訴人詰問，有判決
不適用法則之違誤。(三)、原判決認定案發時上訴人有於外套內將
手舉起假裝持槍，據以判斷證人乙○○當時已達於至使不能抗拒
程度，然證人於警詢及審判中所為之陳述不一，且市售之輕便型
雨衣皆屬半透明型，上訴人將右手置於上衣口袋內是否真有槍枝
，證人應可一望即知，況以市售之輕便型雨衣亦無口袋之設計，
何來事實欄所認定之事實存在？上訴人亦否認有將手舉起模擬舉
槍之動作，原審就此未詳加調查，顯有應於審判期日調查之證據
而未予調查之違法。(四)、證人乙○○證稱：「直到被告（指上訴
人）以假裝持槍的手拿包包時，才知道沒有槍，才開始反擊。」
則以經驗法則論，乙○○應認為上訴人當時係將槍械置於口袋內
並未順手取出，隨時有再取出之可能，然當時因手上無槍應為反
擊之時機，顯見證人當時並未達於不能抗拒之程度，僅係不願正
面衝突而等待機會反抗。然證人卻自行判斷上訴人其實沒有帶槍
而予以反抗，顯與事理有違。原審並未詳加調查證人證言，亦無
說明逕採證人證言之心證過程，有應於審判期日調查之證據而未
予調查之違法。(五)、案發當時上訴人既未有帶任何外型具有槍枝
之物品，是上訴人縱有對乙○○表示「我有三顆子彈，要吃子彈
，還是將錢拿出來？」，並有著雨衣隆起，作出手握住槍枝之動
作，客觀上並非確實達到使乙○○無法抗拒；又乙○○於警訊中
曾謂：「……歹徒將手放在雨衣裡面並以台語口音告訴我他有三
顆子彈，我要吃子彈還是要將錢拿出來，我就緩慢的拿錢包給他
，再跟他拉扯，以爭取時間等另一位同事從廁所出來幫忙，他要
拿錢包時，我才看見他沒有槍而是一把剪刀，我就順勢推他一把
，他也用剪刀朝我刺過來……」，是證人乙○○主觀上尚有時間
從容拖延時間，並非已達不能抗拒之情形，原審未注意上訴人當
時並未帶任何具有槍枝外型物品之事實以及乙○○於警詢中之陳
述等有利上訴人事項，判決逕謂「顯見上訴人之威嚇手段已致使
證人乙○○之意思自由於主、客觀情況下均受壓制，而達不能抗
拒之程度。」，認定理由不僅有違經驗常情，且其判決理由亦顯
有不備之判決違背法令之處。(六)、案發當時有案發現場之監視錄
影帶可觀看，則上訴人是否確實有「著雨衣隆起，作出手握住槍
枝之動作」並非不能調查，是以原審有應於審判期日調查之證據
而未予調查之違法。(七)、原判決事實欄記載上訴人於得手後「立
即往台中縣沙鹿鎮○○○路六五八巷方向逃逸，惟於逃逸途中不
慎將贓款新台幣（下同）一萬四千元遺落於北勢東路六五八巷內
（為員警尋獲後交由乙○○認領保管）。」惟於理由欄卻載：「
本件被告（上訴人）強盜後沿台中縣沙鹿鎮○○路由西向東逃逸
，轉進同鎮○○○路六五八巷內，再轉進北勢東路由東向西方向
，所得贓款一萬四千元散落於北勢東路六五八巷內，為警尋獲等
情……」二者對於上訴人所逃跑之方向為何，於事實欄及理由欄
內相互不一，有事實與理由前後不一之矛盾。(八)、原判決事實欄
記載上訴人「於逃逸途中不慎將贓款一萬四千元遺落於北勢東路
六五八巷內」，係依據清水分局沙鹿分駐所之職務報告為認定，
惟該職務報告係屬傳聞證據而不具證據能力，業經公設辯護人於
一審時主張，原審既未傳喚警員證述上開事實，竟仍持不具有證
據能力之職務報告，執為上訴人不利之證據，其判決不僅違背法
令，事實欄之記載未失所依據，而有理由不備之違法等語。
惟查證據之取捨、證據證明力之判斷，以及事實有無之認定，屬
事實審法院之職權，苟其取捨判斷與認定，並不違背論理法則及
經驗法則，即不容任意指為違法，而執為適法之第三審上訴理由
。原審認定上訴人有原判決所載之攜帶兇器鐵製剪刀，以脅迫至
使台中縣沙鹿鎮「台灣中油加油站」員工乙○○不能抗拒，而使
其交付現款一萬四千元之犯行，係依憑被害人乙○○於第一審之
證詞；上訴人於警詢時坦承有取走乙○○之一萬四千元，於逃逸
時將贓款散落於台中縣沙鹿鎮○○○路六五八巷內；上訴人亦供
認有向乙○○脅迫稱：「我有三顆子彈，要吃子彈，還是要將錢
拿出來？」等語；此外，並有乙○○出具之贓物認領保管收據、
乙○○被上訴人持鐵製剪刀刺傷右臉之診斷證明書及查扣之上訴
人犯案用鐵製剪刀、黃色輕便雨衣可資佐證等證據資料，予以綜
合判斷，認上訴人所為，係犯刑法第三百三十條第一項之攜帶兇
器加重強盜罪，於法定刑內量處其刑。已詳其所憑證據及認定
之理由，並指駁、說明上訴人否認犯強盜罪，所辯僅犯恐嚇取財
罪，且係未遂犯云云，何以為不足取之理由，所為論斷，均有卷
存證據資料可資覆按。上訴意旨雖指摘原判決違法云云，惟查原
判決已說明上訴人犯案時意識清楚，所辯因服藥而糊里糊塗犯案
云云，為不足採信之理由，上訴人被查獲時，並未採尿，自無從
再依當時之尿液檢驗上訴人是否有施用戒毒藥品，原審就此未予
調查，尚難指有調查未盡之違法。證人乙○○於第一審已具結作
證，並進行交互詰問程序，原審認其陳述明確，而不再傳訊，此
為原審調查證據職權之合法行使，況上訴人與其辯護人於原審亦
未聲請傳訊乙○○，上訴意旨謂乙○○陳述時未經其交互詰問云
云，顯非依據卷內資料執為指摘之合法上訴理由。原判決係認定
上訴人將右手插在上衣口袋內，將輕便雨衣頂高，而非認定上訴
人將手插在輕便雨衣之口袋內，上訴意旨謂原判決認定上訴人將
右手插在輕便雨衣口袋內云云，尚有誤會。上訴人既對乙○○脅
迫稱：「我有三顆子彈，要吃子彈還是要將錢拿出來？」，則衡
情上訴人應有外觀上持槍之類似舉止，原判決採信乙○○於第一
審所述上訴人將右手插在衣服口袋內，將所穿輕便雨衣頂高，做
出持槍之樣子，致使其不能抗拒，而拿出錢包等語之陳述，並無
違經驗法則。至於乙○○於警詢時未指上訴人有以手頂高輕便雨
衣之行為，乃就細節部分未進一步說明，並無上訴意旨所指前後
供述矛盾之情形，原判決就此已予說明。案發當時現場雖有監視
錄影，但警局並未查扣錄影帶作為證據，上訴人及其辯護人於原
審亦未曾聲請勘驗案發當時之現場錄影帶，則原審認因事證已明
，且無錄影帶而未為勘驗錄影帶之調查證據程序，並無調查未盡
之違法可言。原判決係依據上訴人於警詢時之自白，及查獲之一
萬四千元贓款，認定上訴人於逃逸途中，將該贓款遺落前揭北勢
東路六五八巷內，並非依據警方之職務報告認定該事實。上訴意
旨謂原判決依該職務報告認定事實云云，並非依據卷內資料執為
指摘之適法上訴理由。上訴人強盜後逃逸方向如何，原判決事實
欄與理由欄之述縱不盡相符，惟此非強盜罪構成要件之行為，
於判決本旨不生影響，不得執此為合法之上訴理由。至於其他上
訴意旨，均係就原審依憑證據所為認事採證職權之合法行使，以
及原判決已論列說明之事項，依憑己見任意指摘為違法，殊與法
律規定得為第三審上訴理由之違法情形不相適合，衡以前開說明
，其上訴為違背法律上之程式，應予駁回。
據上論結，應依刑事訴訟法第三百九十五條前段，判決如主文。
中　　華　　民　　國　九十六　年　 十二　 月   二十   日
                      最高法院刑事第八庭
                          審判長法官  陳　正　庸
                                法官  賴　忠　星
                                法官  宋　　　祺
                                法官  吳　昆　仁
                                法官  孫　增　同
      本件正本證明與原本無異
                                      書  記  官
中　　華　　民　　國　九十六　年　 十二 　月　三十一　日
                                                    ｍ
